臺灣高等法院刑事判決　　　　　　　　　　　　九十一年度上重更(一)字第二九號
　　上　訴　人　乙○○
　　即　被　告
　　指定辯護人　本院甲○
右上訴人，因毒品危害防制條例案件，不服臺灣士林地方法院八十九年度重訴字第一
五號，中華民國九十年十月十九日第一審判決 (起訴案號：臺灣士林地方法院檢察署
八十九年度偵字第七七三一號)提起上訴，經判決後，由最高法院發回更審，本院判
決如左：
    主    文
原判決撤銷。
乙○○持有第一級毒品，累犯，處有期徒刑貳年拾月。扣案之第一級毒品海洛因磚壹
塊（淨重參肆玖點柒玖公克，純度百分之柒壹點玖參，純質淨重貳伍壹點陸零公克）
沒收銷燬。
    事  實
一、乙○○曾因違反麻醉藥品管理條例案件，經臺灣臺中地方法院判處有期徒刑四月
    ，於八十六年一月十四日執行完畢，猶不知悔改，竟為供自己施用第一級毒品海
    洛因之犯意，於八十九年八月十九日凌晨二時許，在臺北市新生公園（松山機場
    旁）附近路旁，向綽號「企鵝」之不詳姓名男子以新台幣（下同）五十萬元代價
    ，購買第一級毒品海洛因磚一塊（淨重三四九點七九公克，純度百分之柒壹點玖
    參，純質淨重二五一點六○公克）後，放於隨身攜帶之手提包內而持有之，搭乘
    計程車前往台北市○○路欲搭乘客運車，返回台中縣大里市○○路○段八二巷五
    四號居處，同日凌晨二時三十分許，在台北市○○區○○路一段二三號前等候客
    運車之際，為警臨檢查獲，當場扣得上開海洛因磚一塊。
二、案經臺北市政府警察局大同分局移送臺灣士林地方法院署檢察官偵查起訴。
    理  由
一、訊據上訴人即被告乙○○對於右揭時、地，以五十萬元購買第一級毒品海洛因磚
    一塊而持有，並自台北市新生公園附近，將海洛因磚攜帶至台北市○○路二十三
    號前，欲搭車返回其台中縣大里市住處時為警查獲之事實供承不諱，惟矢口否認
    有何運輸海洛因之犯行，辯稱：伊每天要將海洛因摻在香煙內以吸用，用量很兇
    ，被查獲前一週至十天左右，因沒有毒品無法施用很難過，聽工作地方同事稱松
    山機場旁新生公園附近有人販賣海洛因，始北上購買海洛因磚供自己吸用，並無
    運輸之目的或故意等語。經查：
  (一)按毒品危害防制條例上所謂「運輸」，指搬運輸送而言，不以為他人運送為必要
    ，即為自己運送者亦包括在內；且「運輸」毒品固不限於「自外國販運」或「自
    外國輸入及輸出於外國」之情形，即在國內運輸亦應處罰，其立法意旨要不外為
    禁止甲區域之毒品輸往乙區域，以防杜煙毒之蔓延而設，即國內運輸，亦應以其
    所運毒品在兩區域間具有輸出或輸入作用為構成要件，如在同一區域之內，就本
    區原有之毒品私自搬運，並無由他區輸入或輸出區外之行為，除分別情形構成持
    有或其他罪名外，尚難論以運輸毒品之罪。又司法院院解字第三五四一號解釋固
    謂肅清煙毒條例所稱之運輸，不以國外輸入國內或國內輸出國外為限，其在國內
    運送者，亦屬之。然如無運輸或販賣之意圖單純持有煙毒者零星夾帶或短途持送
    得斟酌實際情形，依持有煙毒論科。毒品之為運輸或持有，應以路程之遠近及數
    量之多寡，並依實際情形參酌被告之犯意而為認定。運輸毒品不因其數量之多寡
    而異，若不能證明其有意圖運輸故意或意圖販賣而持有，自應依持有毒品罪論處
    。最高法院八十二年度第三次刑庭會議決議、及二十七年滬上字第四十二號判例
    、八十五年度台覆字第一三五號、八十二年度台上字第三四判決及司法院院字第
    二○五一號解釋可資參照。
  (二)被告供承上開持有海洛因之事實，核與證人即查獲之警員徐順家於審理時證述相
    符，復有當場查獲被告持有之塑膠袋包裝之雙獅牌標籤之海洛因磚一塊扣案可稽
    ，該扣案之白色塊磚經送鑑定結果，確含海洛因成份，驗餘淨重三四九點七九公
    克，純度百分之七一點九三，純質淨重二五一點六Ｏ公克，有法務部調查局八十
    九年九月十八日（八九）陸（一）字第八九一七一八八八號鑑定通知附卷可稽。
    是被告上開自白與事實相符，自堪信為實，本件事證明確，被告持有第一級毒品
    海洛因犯行，堪以認定。
  (三)以抽菸方式施用毒品海洛因，實際吸收劑量難以估算，故不可能估計最低致死劑
    量，有行政院國軍退除役官兵輔導委員會台北榮民總醫院九十年八月二日（九十
    ）北總內字第Ｏ七五五八號函附卷足憑。依國外統計之海洛因以吸食方式施用造
    成死亡之比率約估所有海洛因致死個案之百分之Ｏ點三，是以香煙吸食方式施用
    毒品海洛因，仍有其致死劑量。又扣案之海洛因磚，純質淨重二五一點六Ｏ公克
    ，依相關文獻（Clarke's Isolation and Identification of Drugs，Second
    Edetion ）記載，海洛因「藥用劑量」為五至十毫克，最小致死量約為二百毫克
    。以最高「藥用劑量」計算，本案海洛因可供吸食者施用二萬五千餘次，固有法
    務部調查局八十九年十月三十日（八九）陸（一）字第八九Ｏ八一ＯＯ五號函在
    卷可參。惟以抽菸方式施用或以靜脈注射方式施用海洛因，均會發生致死之情，
    且其劑量與毒性症狀之關係亦可能類似，但衡情抽煙方式其毒品可能因燃燒或施
    用者未全部吸用而浪費掉，其與靜脈注射者之全部吸收，故投入相同劑量，所生
    毒性症狀應不可等同視之。又被告查獲時所採集之尿液，經送檢驗結果，尿液中
    無煙毒反應，有甲基安非他命反應，有憲兵司令部刑事鑑識中心八十九年十一月
    十七日（八九）綱得字第一四九八一號鑑定通知書在卷可稽，足見被告所辯在案
    發前一週至十天左右未施用海洛因，尚非無據，且被告因施用海洛因經臺灣士林
    地方法院檢察署檢察官聲請原審於八十九年九月二十五日裁定後，送觀察勒戒結
    果，經台灣士林看守所附設勒戒處所認定無繼續施用毒品傾向，有臺灣士林地方
    法院檢察署檢察官九十年一月五日八十九年偵字第七七三一號通知影本在卷可稽
    。被告施用海洛因既未有癮，而經判定無繼續施用傾向，惟是時距其送觀察勒戒
    其間已近四月，且被告感受吸毒之危害重大，以堅強意志克服障礙，致勒戒成效
    顯著，自難憑此遽認被告以前施用海洛因之分量及次數均不屬極端濫用者，甚而
    即謂所持有該海洛因非供被告自己吸食之用。惟本件尚未查有證據證明被告施用
    第一級毒品，自難僅憑被告自白曾有施用第一級毒品，遽以論處施用第一級毒品
    罪，先予敘明。
  (四)按測謊鑑定，係依一般人在說謊時，會產生遲疑、緊張、恐懼、不安等心理波動
    現象，乃以科學方法，由鑑定人利用測謊儀器，將受測者之上開情緒波動反應情
    形加以紀錄，用以分析判斷受測者之供述是否違反其內心之真意而屬虛偽不實。
    故測謊鑑定，倘鑑定人具備專業之知識技能，復基於保障緘默權而事先獲得受測
    者之同意，所使用之測謊儀器及其測試之問題與方法又具專業可靠性時，該測謊
    結果，如就有利之供述，經鑑定人分析判斷有不實之情緒波動反應，依補強性法
    則，雖不得作為有罪判決之唯一證據，但非無證據能力，仍得供裁判之佐證，其
    證明力如何，事實審法院有自由判斷之職權；反之，若其有利之供述，經鑑定並
    無任何虛偽供述之情緒波動反應，又無其他合法之積極證據足以證明該部分之犯
    罪事實時，即可印證其真實性，非不得為有利於受測者之認定。最高法院八十八
    年度台上字第二九三六號判決參照，本件被告經接受測謊結果：「(一)其未曾販賣
    海洛因：(二)案發時其未販賣扣案之海洛因。經測試無情緒波動之反應，研判未說
    謊」，有法務部調查局八十九年十月十六日（八九）陸（三）字第八九一七三Ｏ
    四九號鑑定通知書在卷可稽。又無其他證據足以證明被告有販賣海洛因之事實，
    尚難率斷被告有販賣海洛因之犯行。另被告購得海洛因磚一塊，數量雖多，但無
    確切證據證明被告係以營利之目的而販入，自難以販賣海洛因罪論處。
  (五)又查上開測謊係針對被告有無「販賣」海洛因之經驗，及未「販賣」扣案海洛因
    設題，固非針對被告是否「運輸」毒品為測謊設題重心，此測謊結果雖不能為被
    告否認運輸毒品有利認定之依據。惟犯罪事實應依證據認定之，查被告自警訊、
    偵查、原審及本院審理時均供稱所購買持有海洛因係供自己施用，並堅詞否認有
    運輸毒品之犯意，既查無其他證據足資證明被告有運輸毒品之故意，亦難因被告
    持有上開海洛因，遽以運送第一級毒品罪論科，附此敘明。
二、按運輸而持有毒品，與單純持有毒品行為，其基本之構成要件事實「持有毒品行
    為」既屬相同，仍具起訴事實之同一性。核被告所為係犯毒品危害防制條例第十
    一條持有第一級毒品罪，公訴人認係犯同條例第四條第一項運輸第一級毒品罪，
    尚有未洽，起訴法條應予變更，又查被告前因違反麻醉藥品管理條例案件，經法
    院判處有期徒刑四月，於八十六年一月十四日易科罰金執行完畢，有本院被告全
    國前案紀錄表在卷可稽，被告前受有期徒刑執行完畢，五年內再犯本件有期徒刑
    以上之罪，為累犯，應依法加重其刑。
三、原審予以論科，固非無見，惟未據詳審，遽認被告所為係犯運輸第一級毒品罪，
    自有未合，本件被告上訴否認運輸毒品罪，為有理由，應由本院予以撤銷改判，
    爰審酌被告之犯罪動機、目的、手段與查扣海洛因數量多達三四九點七九公克，
    危害身體健康、敗壞社會風氣至巨，及被告犯罪後坦承犯行，頗表悔悟，態度尚
    佳等一切情狀，量處有期徒刑二年十月。至扣案之第一級毒品海洛因磚一塊（驗
    後淨重三四九點七九公克，純度百分之七一點九三，純質淨重二五一點六○公克
    ），屬違禁物，依毒品危害防制條例第十八條第一項前段規定沒收銷燬之。
據上論斷，應依刑事訴訟法第三百九十九條第一項前段、第三百六十四條、第三百條
、第二百九十九條第一項前段，毒品危害防制條例第十一條第一項、第十八條第一項
前段，刑法第十一條、第四十七條，判決如主文。
本案經檢察官陳維練到庭執行職務。
中      華      民      國    九十一    年      八      月     十五     日
                              台灣高等法院刑事第一庭
                                  審判長法  官  李  相  助
                                        法  官  黃  聰  明
                                        法  官  魏  新  國
右正本證明與原本無異。
如不服本判決應於收受送達後十日內向本院提出上訴書狀，其未敘述上訴之理由者並
得於提起上訴後十日內向本院補提理由書（均須按他造當事人之人數附繕本）。
                                        書記官  賴  淑  真
中      華      民      國     九十一     年      八     月     十六    日
附錄：本案論罪科刑法條全文
毒品危害防制條例第十一條
    持有第一級毒品者，處三年以下有期徒刑、拘役或新台幣五萬元以下罰金。
    持有第二級毒品者，處二年以下有期徒刑、拘役或新台幣三萬元以下罰金。
    持有專供製造或施用毒品之器具者，處一年以下有期徒刑、拘役或新台幣一萬元
    以下罰金。
毒品危害防制條例第十八條第一項前段：
    查獲之毒品及專供製造或施用毒品之器具，不問屬於犯人與否，均沒收銷燬之。
